【裁判字號】    97,聲再,91
【裁判日期】    970321
【裁判案由】    詐欺
【裁判全文】
臺灣高等法院刑事裁定                  97年度聲再字第91號
再審聲請人
即受判決人  甲○○
上列聲請人，因詐欺案件，對於本院96年度上更(一)字第695 號
，中華民國97年1 月25日第二審確定判決（原審案號：臺灣臺北
地方法院92年度易字第2321號，起訴案號：臺灣臺北地方法院檢
察署92年度偵字第21218號）聲請再審，本院裁定如下：
    主  文
再審之聲請駁回。
    理  由
一、聲請意旨以：依刑事訴訟法第421 條規定：「不得上訴於第
    三審法院之案件，除前條規定外，其經第二審確定之有罪判
    決，如就足生影響於判決之重要證據漏未審酌者，亦得為受
    判決人之利益，聲請再審」，同法第424 條規定：「依第四
    百二十一條規定，因重要證據漏未審酌而聲請再審者，應於
    送達判決後二十日內為之」，經查原判決有以下重要證據應
    調查而未調查，足生影響於判決，茲分述如下：
(一)原判決就聲請人向陳榮春詐取5 萬元財物之犯罪事實有重要
    證據應調查而漏未調查，足生影響於判決之情形：
    依最高法院發回意旨（聲證3號第2頁上段），一審判決認聲
    請人有向陳榮春詐取新台幣（下同）五萬元之犯罪事實，係
    以陳榮春於調查局調查時之指訴及第一審審理時之證述前後
    一致，為其所憑之證據（一審判決書第13頁第17至第14頁第
    2行）， 然並未調查其他證據資以審認陳榮春之指證是否與
    事實相符。惟查，原審判決對此部分事實認定，仍以被害人
    陳榮奉之指述為認定事實之唯一證據（原判決第16頁第（七
    ）犯罪事實七部分），未依最高法院發回意旨調查其他補強
    證據，顯係以被害人之指證為認定事實之唯一證據，並課聲
    請人以自證無罪之義務，有適用法則不當之違法兼有「應於
    審判期日調查之證據而未予調查者」之違法情形。故聲請人
    有無向陳榮春詐取5 萬元財物之犯罪事實，僅有被害人指述
    ，未有任何補強證據，有重要證據應調查而漏未調查之情形
    ，得構成再審之事由。
(二)原判決就聲請人是否構成宣告強制工作保安處分之要件，有
    重要證據應調查而漏未調查，足生影響於判決之情形：
  1.按「有犯罪之習慣或因遊蕩或懶惰成習而犯罪者，於刑之執
    行前，另入勞動場所，強制工作」，刑法第90條第1項訂有
    明文。另按「所謂有犯罪之習慣則指對於犯罪以為日常之惰
    性行為，乃一種犯罪之習性，至所犯罪名為何，是否同一，
    則非所問；而行為人是否構成累犯，尤非決定其是否有犯罪
    習慣之唯一標準」，最高法院95年度台上字第6446號判決意
    旨參照（如附件）。
  2.原判決略以本件犯罪時間長達三年有餘，且聲請人辯稱以承
    包工程為業，並未賴詐欺以維生，且聲請人89至91年間稅務
    申報資料不足以認定符合常業要件，認定本件不符常業詐欺
    之要件（原判決書第21頁上段），經查，就聲請人於上開犯
    罪期間內究竟有無賴詐欺以維生或有無犯罪習慣等事實即有
    疑義，假設原審認定本件聲請人構成連續詐欺罪，又原審判
    決主文另宣告強制工作三年之保安處分，惟查聲請人是否構
    成刑法第90條第1 項「犯罪習慣」之要件，原審卻僅以聲請
    人有前科且構成累犯為由（原判決書第22頁第8 行以下）即
    宣告強制工作三年之保安處分，並未就聲請人有無「犯罪習
    慣」之要件詳加調查相關事證，該部分亦有重要證據應調查
    而漏未調查，足生影響於判決之情形，得構成再審事由。
二、按，聲請再審應以再審書狀，敘述理由，附具原判決之繕本
    及證據，提出於管轄法院為之，刑事訴訟法第429 條，定有
    明文。次按，刑事訴訟法第421 條規定，不得上訴於第三審
    法院之案件，除同法第420條第1項各款規定之情形外，其經
    第二審確定之有罪判決，如就足生影響於判決之重要證據漏
    未審酌者，亦得為受判決人之利益，聲請再審。該條所謂「
    漏未審酌」，係指第二審法院判決前已發現而提出之證據，
    未予審酌而言，如第二審法院依調查之結果，本於論理法則
    、經驗法則取捨證據認定事實，而就被捨棄之證據，已於理
    由內敘明其捨棄之理由者，即非屬之；又所謂「重要證據」
    ，必須該證據已足認定受判決人應受無罪、或免訴、或輕於
    原審所認定之罪名方可，如不足以推翻原審所認定罪刑之證
    據，即非足生影響於原判決之重要證據。係指其就證據之本
    身形式上觀察，毋須經調查程序顯然可認為足以動搖原確定
    之判決者而言。
三、本院經查：
(一)原判決就上述聲請人之聲請意旨，已載明理由：犯罪事實七
    部分（被告）辯稱：檢察官僅舉陳榮春為證，且僅有口頭證
    述，通聯紀錄等付之闕如。就起訴書所載事實，檢察官未盡
    其實質舉證責任且無法達毫無合理懷疑之確信程度，應為有
    利於被告之認定。且由陳榮春證述可知，是陳榮春自己陷於
    錯誤，不該當詐欺罪之構成要件。惟查，被告此部分犯罪事
    實，業由證人陳榮春先於原審93年4月7日下午審理時具結供
    述明確在卷（原審卷(二)322至330頁），復對照被告前開犯行
    ，如出一轍，被告僅空言否認有此部分犯罪事實，尚不足採
    信，被告此部分犯行之事證明確，其犯行堪以認定。
(二)原判決亦說明認定：本件被告自65年間起即因詐欺罪，陸續
    經判處有期徒刑三月、五月、八月、二年、二年二月確定，
    其中，81年五月間因犯司法黃牛詐欺案件，經判處有期徒刑
    二年，復於83年七月間再因犯司法黃牛詐欺案件，為法院判
    處有期徒刑二年二月；因偽造文書於83年間經判處有期徒刑
    二年二月，因侵占罪經判處有期徒刑三月，甫於85年五月二
    日因縮短刑期假釋出獄，88年12月19日假釋縮刑期滿，旋於
    八十九年間再陸續犯上開犯行，被告顯具犯罪習性，為有犯
    罪習慣至明，本院審酌再三，認為被告有接受保安處分矯正
    之必要，應依修正前刑法第九十條第一項、第二項規定，於
    刑之執行完畢或赦免後，令入勞動場所強制工作三年。
(三)依上開確定判決內容所載，認事用法核與卷內證據資料相符
    ，本件再審聲請人依刑事訴訟法第421 條聲請再審，僅指明
    原判決有何不當之處，然並未提出任何具體聲請再審之證據
    ，已有未合，且聲請人主張「聲請人有無向陳榮春詐取5萬
    元財物之犯罪事實，原判決僅憑被害人之指述，未有任何補
    強證據，有重要證據應調查而漏未調查之情形，得構成再審
    之事由」；「原審僅以聲請人有前科且構成累犯為由即宣告
    強制工作三年之保安處分，並未就聲請人有無「犯罪習慣」
    之要件詳加調查相關事證，該部分亦有重要證據應調查而漏
    未調查，足生影響於判決之情形，得構成再審事由」。核與
    重要證據漏未審酌之要件，亦有未合，難認有理由，從而，
    本件再審之聲請，核為無理由，應予駁回。
據上論斷，應依刑事訴訟法第433條、第434條第1 項，裁定如主
文。
中    華    民    國    97    年    3     月    21    日
                  刑事第十四庭審判長法  官  陳志洋
                                    法  官  吳啟民
                                    法  官  蔡聰明
以上正本證明與原本無異。
不得抗告。
                                    書記官  陳建邦
中    華    民    國    97    年    3     月    21    日


司法院資訊處製作；財團法人民間司法改革基金會備份。
